【裁判字號】    95,毒抗,109
【裁判日期】    950427
【裁判案由】    聲請觀察、勒戒
【裁判全文】
臺灣高等法院臺南分院刑事裁定         95年度毒抗字第109號
抗  告  人  甲○○
上列抗告人因聲請觀察、勒戒案件，不服臺灣台南地方法院中華
民國95年2 月22日裁定（95年毒聲字第100號)，提起抗告，本院
裁定如下：
    主  文
抗告駁回。
    理  由
一、本件抗告意旨略以：(一)案發當時抗告人係經警當場盤查搜身
    ，身上根本未被起獲有任何安非他命或其他毒品，亦未曾發
    現有施用毒品之相關器具。(二)抗告人於民國 (下同）94年11
    月3日因罹患嚴重感冒，曾至台南縣永康市○○街42號之「
    保生診所」看診，可能係醫生所開處方中含有「可代因」等
    成分，經服用後尿液或血液亦會有甲基安非他命之陽性反應
    ；又抗告人於94年11月5日或6日左右，亦曾服用市售之「國
    安感冒糖漿」，該糖漿可能亦含有可代因成分在內，致檢驗
    出類同甲基安非他命之陽性反應。(三)抗告人目前有正當工作
    ，並須負擔一家數口之生計，不致沾染施用安非他命毒品之
    惡習而對不起雙親、妻小並自毀前程，為此提起抗告云云。
二、按犯毒品危害防制條例第10條施用第一級毒品、第二級毒品
    之罪者，檢察官應聲請法院裁定，令被告或少年入勒戒處所
    觀察、勒戒，其期間不得逾二月。觀察、勒戒後，檢察官依
    據勒戒處所之陳報，認受觀察、勒戒人無繼續施用毒品傾向
    者，應即釋放，並為不起訴之處分或不付審理之裁定；認受
    觀察、勒戒人有繼續施用毒品傾向者，檢察官應聲請法院裁
    定令入戒治處所強制戒治，其期間為六個月以上，至無繼續
    強制戒治之必要為止。但最長不得逾一年。毒品危害防制條
    例第20條第1項定有明文。
三、查：
  (一)抗告人甲○○係於94年11月7日晚上9時30分許，經警方在台
    南縣永康市○○路34號「水精靈超商」前，因逮捕他案通緝
    犯即抗告人之友人邵豐誌時，發現抗告人形跡可疑，帶回警
    局經抗告人同意，採集其尿液送驗，檢驗結果呈甲基安非他
    命陽性反應，抗告人於警訊時雖矢口否認犯行，並以其遭警
    方查獲時，並未發現持有毒品及供施用毒品之器具辯稱，惟
    抗告人之尿液檢驗報告結果，呈甲基安非他命陽性反應，有
    長榮大學94年11月23日確認報告及台南市警察局第一分局偵
    辦涉嫌毒品危害防制條例案送驗尿液及年籍對照表各一紙附
    卷可稽 (95年毒偵字第217號偵查卷第8、9頁)，抗告人施用
    毒品犯行堪予認定。
  (二)按氣相層析質譜儀，乃目前就藥物篩檢結果必須進一步確認
    時所最常採用之確認方法，在良好的操作條件之下，以氣相
    層析質譜儀作藥物及其代謝之定性及定量分析，幾乎不會有
    「偽陽性」反應產生；又扣除人為因素 (例如檢體污染），
    氣相層析質譜儀之精確度接近百分之百，發生偽陽性之錯誤
    可能性極低，此有行政院國軍退除役官兵輔導委員會台北榮
    民總醫院83年4月7日 (83)北總內字第03059號函、及同年3
    月1 日 (83)北總字第01855號函可參。又按甲基安非他命經
    口服投與後，約百之七十之人於24小時內自尿中排出，約百
    分之九十之人於96小時 (4日)內自尿中排出，由於目前國內
    尿液中甲基安非他命之檢驗僅為鑑定其是否呈陽性反應尚未
    定其含量，且甲基安非他命成分之檢出與其投與方式、投與
    量、個人體質、採尿時間與檢測儀器之精密度等諸多因素有
    關，因此僅憑尿液中呈安非他命陽性反應，並無法確實推算
    吸食時間距採集時間之長短，惟依上述資料推斷，最長可能
    不會超過4日，業經行政院衛生署藥物食品檢驗局於81年2月
    8日以 (81)藥檢壹字第001156號函述明。本件抗告人於94年
    11月7 日晚上10時許同意警方採集其尿液送檢，經警方於同
    年月14日送長榮大學毒物研究中心檢驗，該中心檢驗後於94
    年11月23日作成TRC檢體編號：SA114087 號確認報告，該報
    告載稱：「上列檢體經本中心篩檢 (酵素免疫分析法EIA）
    及確認 (氣相層析質譜儀GC/MS)結果：甲基安非他命：陽性
    」 (詳原審卷第 9頁）等語，足見抗告人之尿液既經酵素免
    疫分析法篩檢及氣相層析質譜儀之確認，揆諸前開說明，已
    足排除抗告人因服用其他藥物 (如感冒糖漿等）導致呈毒品
    偽陽性反應之可能，可認抗告人確有施用第二級毒品甲基安
    非他命無誤，抗告人辯稱可能係服用感冒藥及「國安感冒糖
    漿」而有偽陽性反應，並未提出相關事證以實其說，亦未就
    其所提出之醫師處方箋及「國安感冒糖漿」之成分陳明證明
    方法，其弁稱自無可信。況抗告人謂於11月 3日罹患重感冒
    就診，已經診所醫師投藥，何以於時間緊接之2、3日後再服
    用市售之成藥，其所言即有矛盾，亦無可憑採。
  (三)至抗告人謂其目前有正當工作，要負擔養家責任，不可能沾
    染施用毒品之惡習云云，係個人家庭因素，與抗告人施用毒
    品犯行應受觀察、勒戒處分無涉，從而原裁定依毒品危害防
    制條例第20條第 1項規定，裁定將被告送勒戒處所觀察、勒
    戒，核無不合，抗告意旨任意指摘原裁定不當，為無理由，
    應予駁回。
四、據上論斷，應依刑事訴訟法第412條，裁定如主文。
中    華    民    國    95    年    4     月    27    日
                  刑事第五庭    審判長法  官  楊明章
                                      法  官  顏基典
                                      法  官  楊子莊
以上正本證明與原本無異。
不得抗告。
                                      書記官  王全龍
中    華    民    國    95    年    5     月    1     日


司法院資訊處製作；財團法人民間司法改革基金會備份。
